【裁判字號】    99,聲國,14
【裁判日期】    991231
【裁判案由】    訴訟救助
【裁判全文】
臺灣高等法院民事裁定                  99年度聲國字第14號
  聲  請  人  夏興國
上列聲請人因與相對人台灣台北地方法院檢察署等2人間國家賠
償事件（本院99年度國抗字第21號），聲請訴訟救助，本院裁定
如下：
    主  文
聲請駁回。
    理  由
一、聲請意旨：聲請人訴請相對人臺北地方法院檢察署及該署崑
    股檢察官連帶賠償新台幣（下同）1億元本息，經原法院民
    國（下同）99年10月28日99年度國字第47號裁定駁回。聲請
    人不服，遂提起本院99年度國抗字第31號抗告。依最高法院
    91年度聲字第1085號、本院96年度聲字第321號裁定意旨，
    聲請人無資力支出訴訟費用，為此聲請訴訟救助云云。
二、按當事人無資力支出訴訟費用者，法院應依聲請，以裁定准
    予訴訟救助，但顯無勝訴之望者，不在此限，無資力支出訴
    訟費用之事由，應釋明之，民事訴訟法第107條第1項、第
    109條第2項定有明文。又釋明事實上之主張者，得用可使法
    院信其主張為真實之一切證據。但依證據之性質不能即時調
    查者，不在此限，同法第284條亦定有明文。再者，聲請訴
    訟救助依民事訴訟法第109條第2項、第284條之規定，應提
    出能即時調查之證據，以釋明請求救助之事由，如聲請人並
    未提出證據，或依其提出之證據，未能信其無資力支出訴訟
    費用之主張為真實，即應將其聲請駁回，並無派員調查之必
    要（最高法院26年滬抗字第34號判例意旨可稽）。又所謂無
    資力係指窘於生活，且缺乏經濟信用者而言（最高法院43年
    台抗字第152號判例參照）。經查：
  (一)聲請人固主張相對人應連帶賠償1億元本息（見本院卷第7頁
    ），但未提出即時能調查之證據，以釋明其窘於生活且缺乏
    經濟信用，自屬不足。再者，聲請人前對本院98年7月15日
    98年度聲字第57號裁定提起抗告，並聲請訴訟救助；然經最
    高法院98年12月10日98年度台聲字第1249號裁定駁回訴訟救
    助之聲請，再以99年2月4日99年度台抗字第93號裁定駁回其
    抗告（見本院卷第17、18頁）。益徵聲請人不符合聲請訴訟
    救助要件。
  (二)聲請人固謂其經最高法院91年度聲字第108號、本院96年度
    聲字第321號裁定准許訴訟救助，足徵其為無資力之人云云
    （見本院卷第19至21頁）。然而，上開二件裁定係審核聲請
    人數年前資料，遂准許聲請人聲請訴訟救助；但最高法院98
    年12月10日98年度台聲字第1249號裁定係審核聲請人最新資
    料，認聲請人不符要件，而裁定駁回其聲請訴訟救助（見本
    院卷第17頁）。則聲請人僅憑數年前裁定，即謂其無資力繳
    納訴訟費用云云，自無可取。
三、從而，本件聲請為無理由，應予駁回，爰裁定如主文。
中    華    民    國    99    年    12    月    31    日
                    民事第十七庭
                        審判長法  官  藍文祥
                              法  官  陳麗芬
                              法  官  吳燁山
正本係照原本作成。
如不服本裁定，應於收受送達後10日內向本院提出抗告狀，並應
繳納抗告費新台幣１千元。
中    華    民    國   100    年    1     月    3     日
                              書記官  于  誠

司法院資訊處製作；財團法人民間司法改革基金會備份。
